【裁判字號】    90,台上,756
【裁判日期】    900215
【裁判案由】    遺棄等罪
【裁判全文】
最高法院刑事判決                                  九十年度台上字第七五六號
    上  訴  人  甲○○
右上訴人因遺棄等罪案件，不服台灣高等法院台南分院中華民國八十九年十一月九日
第二審判決（八十九年度上訴字第一○○○號，起訴案號：台灣台南地方法院檢察署
八十八年度偵字第四七六三、四九六一號），提起上訴，本院判決如左：
    主  文
上訴駁回。
    理  由
一遺棄部分：
按刑事訴訟法第三百七十七條規定，上訴於第三審法院，非以判決違背法令為理由，
不得為之。是提起第三審上訴，應以原判決違背法令為理由，係屬法定要件。如果上
訴理由狀並未依據卷內訴訟資料，具體指摘原判決不適用何種法則或如何適用不當，
或所指摘原判決違法情事，顯與法律規定得為第三審上訴理由之違法情形，不相適合
時，均應認其上訴為違背法律上之程式，予以駁回。本件原判決綜合調查證據之結果
，認上訴人甲○○犯有刑法第二百九十四條第一項對於無自救力之人，依法令應扶助
，而不為其生存所必需之扶助罪之事實，因而撤銷第一審關於此部分之科刑判決，改
判仍論上訴人以上開罪名，處有期徒刑陸月，已詳認定犯罪事實之依據及憑以認定
之理由，並對上訴人否認犯罪之辯詞，如何不足採信，均已依據卷內資料予以指駁及
說明，從形式上觀察，原判決並無違背法令情形。又原判決事實欄已認定上訴人駕駛
小客貨車，疏未注意車前狀態，自後追撞騎乘腳踏車之被害人王清桐，致被害人受重
傷，被害人已成無自救力之人，上訴人依法應予扶助，竟另行起意，不為其生存所必
要之扶助，於肇事後駕車逃逸等情，則原判決認上訴人所犯業務過失傷害致重傷及遺
棄二罪，係分別犯罪，應分論併罰，其法則之適用於法洵無不合。上訴意旨指其所犯
上開二罪，有想像競合犯關係，應從一重處斷云云，殊有誤會。再上訴人駕車肇事致
被害人受重傷，依道路交通管理處罰條例第六十二條第一項規定，負有救護之責任，
上訴人不為救護，竟駕車逃逸，其犯罪即經完成，縱有第三人在場，亦無以解免上訴
人刑責。又上訴人肇事後，尚能駕車逃逸，顯無心神喪失或精神耗弱情形，原審就上
訴人肇事時之精神狀態，未為無益之調查，不能指為調查未盡。此外，上訴人徒憑己
意，對原審職權之適法行使及原判決理由已詳為論斷之事項，任意爭辯，顯與法定上
訴第三審之形式要件不符，其上訴違背法律上之程式，應予駁回。
二業務過失傷害致重傷部分：
按刑事訴訟法第三百七十六條所列各罪之案件，經第二審判決者，不得上訴於第三審
法院，觀諸該法條之規定自明。上訴人甲○○被訴業務過失傷害致重傷部分，原判決
係依刑法第二百八十四條第二項後段論處罪刑。查該罪名係屬刑事訴訟法第三百七十
六條第一款之案件，既經第二審判決，自不得上訴於第三審法院，上訴人竟就此部分
復提起上訴，顯為法所不許，亦應予駁回。
據上論結，應依刑事訴訟法第三百九十五條前段，判決如主文。
中      華      民      國     九十     年      二      月     十五     日
                              最高法院刑事第六庭
                                  審判長法官  謝  家  鶴
                                        法官  洪  文  章
                                        法官  花  滿  堂
                                        法官  陳  世  淙
                                        法官  洪  佳  濱
      右正本證明與原本無異
                                              書  記  官
中      華      民      國     九十     年      三      月      九      日


司法院資訊處製作；財團法人民間司法改革基金會備份。
